【裁判字號】    98,訴緝,53
【裁判日期】    980731
【裁判案由】    違反毒品危害防制條例
【裁判全文】
臺灣彰化地方法院刑事判決              98年度訴緝字第53號
公  訴  人  臺灣彰化地方法院檢察署檢察官
被      告  甲○○
上列被告因違反毒品危害防制條例案件，經檢察官提起公訴（97
年度毒偵字第1973號），本院合議庭裁定由受命法官獨任進行簡
式審判程序，茲判決如下：
    主  文
甲○○施用第一級毒品，累犯，處有期徒刑壹年。
    犯罪事實
一、甲○○曾於民國88年間因施用毒品案件，經本院以88年度彰
    簡字第634 號刑事判決判處有期徒刑10月，緩刑4 年確定；
    復於89年間因施用毒品案件，經本院以89年度訴字第1125號
    刑事判決判處有期徒刑8 月，經上訴由臺灣高等法院臺中分
    院以90年度上訴字第37號刑事判決撤銷原審判決，改判處有
    期徒刑10月確定，另於90年間因施用毒品案件，經本院以90
    年度易字第194 號刑事判決判處有期徒刑10月確定，並經聲
    請本院定其應執行有期徒刑1 年7 月確定，前揭緩刑部分經
    撤銷而接續執行，於92年5 月9 日縮短刑期假釋出監並付保
    護管束，至93年3 月19日保護管束期滿視為執行完畢。又於
    93年間因連續施用第1 級毒品案件，經本院以93年度訴字第
    760 號刑事判決判處有期徒刑10月，經上訴由臺灣高等法院
    臺中分院以93年度上訴字第1546號刑事判決撤銷原審判決，
    改判處有期徒刑1 年2 月，經上訴由最高法院以94年度臺上
    字第1722號刑事判決撤銷原審判決，發回原審法院，經臺灣
    高等法院臺中分院以94年度上更一字第124 號刑事判決撤銷
    原審判決，改判處有期徒刑1 年2 月確定；另於93年間因持
    有毒品案件，經本院以93年度彰簡字第632 號刑事簡易判決
    判處有期徒刑5 月確定；復於93年間因恐嚇案件，經本院以
    93年度易字第1187號刑事判決判處有期徒刑1 年確定；另於
    94年間因持有毒品案件，經本院以94年度彰簡字第276 號刑
    事簡易判決判處有期徒刑6 月確定，並經依中華民國96年罪
    犯減刑條例聲請本院以96年度聲減字第703 號裁定就上揭臺
    灣高等法院臺中分院以94年度上更一字第124 號、本院93年
    度易字第1187號、本院94年度彰簡字第276 號判決所示之罪
    各減為有期徒刑7 月、6 月、3 月，並定應執行有期徒刑1
    年3 月確定後，於96年7 月16日因減刑而赦免。其前於89年
    間因施用毒品案件，經本院以89年度毒聲字第5674號裁定令
    入戒治處所施以強制戒治，並以90年度毒聲字第3128號裁定
    停止戒治付保護管束，於90年12月7 日保護管束期滿視為強
    制戒治執行完畢；復於前揭強制戒治執行完畢釋放5 年內，
    於93年間因連續施用第1 級毒品案件，經本院以93年度訴字
    第760 號刑事判決判處有期徒刑10月，經上訴由臺灣高等法
    院臺中分院以93年度上訴字第1546號刑事判決撤銷原審判決
    ，改判處有期徒刑1 年2 月，經上訴由最高法院以94年度臺
    上字第1722號刑事判決撤銷原審判決，發回原審法院，經臺
    灣高等法院臺中分院於94年6 月9 日以94年度上更一字第12
    4 號刑事判決撤銷原審判決，改判處有期徒刑1 年2 月，並
    於94年8 月4 日確定。詎其不知悔改，明知海洛因業經公告
    為毒品危害防制條例第2 條第2 項第1 款所列管之第1 級毒
    品，不得非法持有、施用，於前揭強制戒治執行完畢釋放後
    5 年內，於93年間再犯施用毒品案件，經法院判處罪刑確定
    後，復另基於施用第1 級毒品海洛因之犯意，於97年1 月31
    日晚上某時許，在其位於彰化縣花壇鄉○○街143 巷32號住
    處內，將海洛因摻水以注射針筒注入體內之方式，施用第1
    級毒品海洛因1 次。嗣經警方於97年2 月1 日在其位於上址
    住處外之路旁臨檢而查獲，且於同日下午6 時54分、同日晚
    上7 時3 分採尿送驗後，始知上情。
二、案經彰化縣警察局彰化分局報請臺灣彰化地方法院檢察署檢
    察官偵查起訴。
    理  由
一、本案被告甲○○所犯係死刑、無期徒刑、最輕本刑為3 年以
    上有期徒刑以外之罪，其於準備程序就前揭被訴事實為有罪
    之陳述，經受命法官告知簡式審判程序之旨，並聽取其與公
    訴人之意見後，本院認無不得或不宜改依簡式審判程序進行
    之處，爰依刑事訴訟法第273 條之1 第1 項、第284 條之1
    ，裁定本案由受命法官獨任進行簡式審判程序，合先敘明。
二、訊據被告對其於上揭時、地，施用第1 級毒品海洛因1 次之
    事實，於本院審理時坦承不諱（參見本院98年7 月22日審判
    筆錄）。另查：
  (一)被告係於97年2 月1 日下午6 時54分、同日晚上7 時3 分，
    經警方採集被告尿液送驗結果，均呈嗎啡陽性反應，此有詮
    昕科技股份有限公司97年2 月21日報告編號00000000、0000
    0000號濫用藥物尿液檢驗報告各1 紙、應受尿液採驗人尿液
    檢體採集送驗紀錄表2 份（參見警卷第3 頁至第6 頁）附卷
    可稽，足見被告確有施用第1 級毒品海洛因之事實，應可認
    定。
  (二)按海洛因施用入人體後水解還原成嗎啡，再循嗎啡之代謝方
    式排出體外，業據行政院衛生署藥物食品檢驗局73藥檢壹字
    第030221號函說明綦詳，且依醫學臨床實驗及根據英國藥學
    會出版Isolation and Indentification of Drugs一書第2
    版載明：口服或注射海洛因後可快速吸收，並於血液中迅速
    代謝成6 —乙醯嗎啡，然後轉變成嗎啡；再毒品施用後於尿
    液、血液中可檢出之最大時限，與施用劑量、施用頻率、施
    用方式、施用者飲水量之多寡、個人體質、檢體收集時間點
    及所用檢測方法之靈敏度等因素有關，因個案而異，一般於
    尿液中可檢出之最大時限，古柯鹼為施用後1 至4 天、海洛
    因為2 至4 天、嗎啡為2 至4 天、大麻為1 至10天、安非他
    命為1 至4 天、甲基安非他命為1 至5 天、MDMA為1 至4 天
    、MDA 為1 至4 天、Ketamine為2 至4 天等語，業經行政院
    衛生署管制藥品管理局92年7 月23日管檢字第0920005609號
    函載明明確。是依上開說明，佐以被告前揭尿液檢驗報告，
    被告自白於前揭時間，有施用第1 級毒品海洛因1 次等語，
    核與前揭事證相符，應堪採信。
  (三)施用第1 、2 級毒品為犯罪行為，毒品危害防制條例第10條
    定有處罰明文。故施用第1 、2 級毒品者，依前揭規定本應
    科以刑罰。惟基於刑事政策，對合於一定條件之施用者，則
    依同條例第20條、第23條之規定，施以觀察、勒戒及強制戒
    治之保安處分。毒品危害防制條例於92年7 月9 日修正公布
    ，自93年1 月9 日施行，其中第20條、第23條將施用毒品之
    刑事處遇程序，區分為「初犯」及「5 年內再犯」、「5 年
    後再犯」。依其立法理由之說明：「初犯」，經觀察、勒戒
    或強制戒治後，應為不起訴處分或不付審理之裁定；經觀察
    、勒戒或強制戒治執行完畢釋放後，「5 年內再犯」者，因
    其再犯率甚高，原實施之觀察、勒戒及強制戒治既已無法收
    其實效，爰依法追訴或裁定交付審理。至於經觀察、勒戒或
    強制戒治執行完畢釋放後，「5 年後再犯」者，前所實施之
    觀察、勒戒或強制戒治已足以遮斷其施用毒品之毒癮，為期
    自新及協助其斷除毒癮，仍適用「初犯」規定，先經觀察、
    勒戒或強制戒治之程序。從而依修正後之規定，僅限於「初
    犯」及「5 年後再犯」2 種情形，始應先經觀察、勒戒或強
    制戒治程序。倘被告於5 年內已再犯，經依法追訴處罰，縱
    其第3 次（或第3 次以上）再度施用毒品之時間，在初犯經
    觀察、勒戒或強制戒治執行完畢釋放5 年以後，已不合於「
    5 年後再犯」之規定，且因已於「5 年內再犯」，顯見其再
    犯率甚高，原實施觀察、勒戒或強制戒治，已無法收其實效
    ，即應依該條例第10條處罰（最高法院95年度第7 次刑事庭
    會議決議、最高法院97年度第5 次刑事庭會議決議要旨參照
    ）。經查，被告前於89年間因施用毒品案件，經本院以89年
    度毒聲字第5674號裁定令入戒治處所施以強制戒治，並以90
    年度毒聲字第3128號裁定停止戒治付保護管束，於90年12月
    7 日保護管束期滿視為強制戒治執行完畢；復於前揭強制戒
    治執行完畢釋放5 年內，於93年間因連續施用第1 級毒品案
    件，經本院以93年度訴字第760 號刑事判決判處有期徒刑10
    月，經上訴由臺灣高等法院臺中分院以93年度上訴字第1546
    號刑事判決撤銷原審判決，改判處有期徒刑1 年2 月，經上
    訴由最高法院以94年度臺上字第1722號刑事判決撤銷原審判
    決，發回原審法院，經臺灣高等法院臺中分院於94年6 月9
    日以94年度上更一字第124 號刑事判決撤銷原審判決，改判
    處有期徒刑1 年2 月，並於94年8 月4 日確定等情之事實，
    此有臺灣高等法院被告前案紀錄表、臺灣彰化地方法院檢察
    署刑案資料查註紀錄表各1 份附卷可參。被告前既曾因施用
    毒品案件，經強制戒治後，復於強制戒治執行完畢釋放後5
    年內，再犯施用毒品罪，且經法院判處罪刑，嗣後業經確定
    ，被告於犯罪事實欄一所示時間再度施用海洛因之犯行等情
    ，即非屬毒品危害防制條例第20條第3 項所定「5 年後再犯
    」之情形，檢察官逕行起訴，要無不合。依前開說明，本案
    被告上開所為，係於上揭強制戒治執行完畢釋放後5 年內，
    再犯施用毒品罪，且經法院判處罪刑後，再度犯本案之毒品
    危害防制條例第10條第1 項施用第1 級毒品罪，本案事證明
    確，被告上開犯行，洵堪認定。
三、按海洛因為毒品危害防制條例第2 條第2 項第1 款所明定之
    第1 級毒品。核被告所為，係犯同條例第10條第1 項之施用
    第1 級毒品罪。被告持有第1 級毒品進而施用，持有之低度
    行為為施用之高度行為所吸收，不另論持有毒品之罪。又依
    赦免法第1 條明文，減刑係屬赦免之一種寬典，是被告之刑
    期因減刑條例實施而赦免，則其究否構成累犯，應自該赦免
    之翌日起算至本件犯罪行為時，是否在5 年以內為斷，並非
    按執行完畢之日期起算（最高法院84年度臺非字第94號判決
    要旨參照）。經查，被告曾於88年間因施用毒品案件，經本
    院以88年度彰簡字第634 號刑事判決判處有期徒刑10月，緩
    刑4 年確定；復於89年間因施用毒品案件，經本院以89年度
    訴字第1125號刑事判決判處有期徒刑8 月，經上訴由臺灣高
    等法院臺中分院以90年度上訴字第37號刑事判決撤銷原審判
    決，改判處有期徒刑10月確定，另於90年間因施用毒品案件
    ，經本院以90年度易字第194 號刑事判決判處有期徒刑10月
    確定，並經聲請本院定其應執行有期徒刑1 年7 月確定，前
    揭緩刑部分經撤銷而接續執行，於92年5 月9 日縮短刑期假
    釋出監並付保護管束，至93年3 月19日保護管束期滿視為執
    行完畢。又於93年間因連續施用第1 級毒品案件，經本院以
    93年度訴字第760 號刑事判決判處有期徒刑10月，經上訴由
    臺灣高等法院臺中分院以93年度上訴字第1546號刑事判決撤
    銷原審判決，改判處有期徒刑1 年2 月，經上訴由最高法院
    以94年度臺上字第1722號刑事判決撤銷原審判決，發回原審
    法院，經臺灣高等法院臺中分院以94年度上更一字第124 號
    刑事判決撤銷原審判決，改判處有期徒刑1 年2 月確定；另
    於93年間因持有毒品案件，經本院以93年度彰簡字第632 號
    刑事簡易判決判處有期徒刑5 月確定；復於93年間因恐嚇案
    件，經本院以93年度易字第1187號刑事判決判處有期徒刑1
    年確定；另於94年間因持有毒品案件，經本院以94年度彰簡
    字第276 號刑事簡易判決判處有期徒刑6 月確定，並經依中
    華民國96年罪犯減刑條例聲請本院以96年度聲減字第703 號
    裁定就上揭臺灣高等法院臺中分院以94年度上更一字第124
    號、本院93年度易字第1187號、本院94年度彰簡字第276 號
    判決所示之罪各減為有期徒刑7 月、6 月、3 月，並定應執
    行有期徒刑1 年3 月確定後，於96年7 月16日因減刑而赦免
    等情，此有臺灣高等法院被告前案紀錄表、臺灣彰化地方法
    院檢察署刑案資料查註紀錄表各1 份存卷可考，其受徒刑之
    執行完畢後或受徒刑一部之執行而赦免後，於5 年內故意再
    犯本案有期徒刑以上之罪，應依刑法第47條第1 項之規定，
    論以累犯，並加重其刑。爰審酌被告施用毒品雖僅戕害己身
    之健康，尚未對他人造成危害，且犯後已坦承犯行，態度尚
    稱良好，然其前因施用毒品案件，經強制戒治執行完畢釋放
    5 年內，再犯施用毒品罪，並由法院判處罪刑確定後，甫因
    中華民國96年罪犯減刑條例減刑出監，仍未能徹底戒絕毒品
    ，無視於國家對於杜絕毒品犯罪之禁令，猶未能深切體認毒
    品危害己身之鉅，復犯本案施用毒品罪，顯見其無戒毒悔改
    之意等一切情狀量處如主文所示之刑。
據上論斷，應依刑事訴訟法第273 條之1 第1 項、第299 條第1
項前段，毒品危害防制條例第10條第1 項，刑法第11條前段、第
47條第1 項，判決如主文。
本案經檢察官謝雨青到庭執行職務。
中    華    民    國    98    年    7     月    31    日
                      刑事第八庭      法  官  唐中興
以上證明與原本無異。
如不服本判決應於收受判決後10日內向本院提出上訴書狀，並應
敘述具體理由；其未敘述上訴理由者，應於上訴期間屆滿後20日
內向本院補提理由書（均須按他造當事人之人數附繕本）「切勿
逕送上級法院」。
中    華    民    國    98    年    7     月    31    日
                                      書記官  吳政
【附錄本案判決論罪科刑法條全文】：
毒品危害防制條例第10條
施用第1級毒品者，處6月以上5年以下有期徒刑。
施用第2級毒品者，處3年以下有期徒刑。


司法院資訊處製作；財團法人民間司法改革基金會備份。
